臺灣高等法院交通事件裁定　　　　　　 96年度交抗字第597號
抗　告　人
即受處分人　甲○○
上列抗告人因違反道路交通管理處罰條例案件，不服臺灣板橋地
方法院，中華民國96年6月29日所為裁定（96年度交聲字第249號
），提起抗告，本院裁定如下：
    主  文
抗告駁回。
    理  由
一、抗告意旨略以：舉發員警廖乾智單獨一人，仗其警察身分，
    游走快車道，恣意拍打其想臨檢車輛，乃違反警察勤務條例
    第11條第3項臨檢應於指定處所、路段才得進行之規定，及
    大法官釋字第535號，有關臨檢之規定，並無授權警察人員
    得不顧時間、地點及對象，任意臨檢、取締或隨機檢查、盤
    查之立法本意，如予裁定合法化，無異使我國由法制國家之
    理想，退回警察國家，另逕行舉發未繫安全帶者，依道路交
    通管理處罰條例第7條之2規定，應以科學儀器取得證據資料
    證明其行為違規，本案並未附有任何科學儀器之證據資料，
    為其違法之二云云。
二、按汽車行駛於道路上，其駕駛人或前座乘客未繫安全帶者，
    處駕駛人新臺幣1500元罰鍰，道路交通管理處罰條例第31條
    第1項規定甚明。
三、經查：
  (一)本件異議人於95年11月8日晚間10時55分許，駕駛車牌號碼
    0567-KF號自用小客車，從臺北市○○○路由北往南方向行
    駛，行經林森北路與市○○道交岔口，因駕駛人未繫安全帶
    而經執勤警員攔停舉發之事實，業經證人即舉發警員廖乾智
    於原審結證：「我當時在林森北路、市○○道路口執行交通
    稽查勤務，看見0567-KF自小客車駕駛人由林森北路北往南
    行駛，駕駛人沒有繫安全帶，我上前示意攔停，請其出示證
    伴，駕駛人口述他叫甲○○，而且有說他的身分統一編號是
    Ｚ000000000號，住板橋市○○街108號5樓，經我們以電腦查
    詢與違規人相符就依法告發。違規人沒有簽收舉發單，他說
    他趕時間先走，叫我們把舉發單寄給他，當時我們沒有把收
    執聯交給他，他就走了；（當時是晚上，當地的燈光光線如
    何？）燈光明亮，因為剛好在路口，可以清楚看到駕駛座的
    情況，我跟他說你違規沒有繫安全帶是事實，他說他知道，
    但他說警察取締違規不能跑到路口去嚇他，應該用拍照的方
    式，我說現場就看到你違規，不可能用照相的方式。」等語
    詳確，則本件僅屬交通執勤員警針對行為人違反道路交通管
    理處罰條例之攔停舉發（道路交通管理處罰條例第7條明確
    規定由交通勤務警察執行之），並非對不特定對象之臨檢，
    抗告意旨將其混淆，指摘其違反警察勤務條例第11條第3項
    及大法官釋字第535號有關臨檢之規定及立法意旨云云，並
    不足採。
  (二)又按交通違規之舉發可分為「當場舉發」及「逕行舉發」，
    由於逕行舉發之受處分人並無當場向舉發員警辯駁、陳述意
    見之機會，故現行法制就逕行舉發之條件多所設限（例如闖
    紅燈或平交道、以科學儀器取得違規證據資料，足資認定其
    違規事實者），此觀道路交通管理處罰條例第7條之2之規定
    自明。至於當場舉發交通違規事件，鑑於交通違規事實往往
    驟然而現、稍縱即逝，若硬性要求舉發員警不分違規情節一
    律必須預留證據，俾便事後提出供法院審查，除有現實技術
    可行性之困難外，將大幅提高交通管理之行政成本，並嚴重
    削弱道路交通管理之行政效能，此絕非立法者制定道路交通
    管理法規之本意。本件抗告人之違規事實既經執勤員警當場
    掣單舉發，且抗告人對於其「未繫安全帶」乙節，亦不加以
    爭執，復查無任何證據，足資證明本件執勤警員確有捏造事
    實違法取締之情事，故警員本其維護交通秩序、安全職責所
    為之本件攔停舉發，自應受到合法、正確之推定，抗告意旨
    稱本案未附有任何科學儀器之證據資料，乃屬違法云云，顯
    有誤解。至指稱其當時行駛於快車道，縱有違規，員警不應
    予以攔停云云，核屬無稽。
  (三)原裁定認定受處分人甲○○確有於前開時、地駕駛汽車未繫
    安全帶之違規行為明確，原處分機關依前揭道路交通管理處
    罰條例之規定，裁處受處分人1500元罰鍰，並無違誤，從而
    駁回其異議，經核並無不合，抗告人仍執陳詞指摘原審裁定
    不當，為無理由，應予駁回。
四、據上論結，應依道路交通案件處理辦法第26條，刑事訴訟法
    第412條，裁定如主文。
中　　華　　民　　國　　96　　年　　8 　　月　　17　　日
                  刑事第十八庭審判長法　官  溫耀源
　　　　　　　　　　　　　　　   　 法  官  陳健順
　　　　　　　　　　　　　　　　    法  官  邱同印
以上正本證明與原本無異。
不得再抗告。
                                    書記官  莊昭樹
中　　華　　民　　國　　96　　年　　8 　　月　　17　　日
